臺灣臺中地方法院刑事判決
111年度交易字第854號
公  訴  人  臺灣臺中地方檢察署檢察官
被      告  張瓊慧


            何采穎


上列被告等因過失傷害案件，經檢察官提起公訴（111 年度偵字
第1046號），本院判決如下：
    主    文
張瓊慧犯過失傷害罪，處有期徒刑貳月，如易科罰金，以新臺幣
壹仟元折算壹日。
何采穎犯過失傷害罪，處拘役參拾日，如易科罰金，以新臺幣壹
仟元折算壹日。
    犯罪事實
一、張瓊慧於民國110 年9 月9 日上午10時18分許，騎乘牌照號
    碼MNL-8755號普通重型機車（下稱Ａ車），沿臺中市大里區
    中興路1 段310 巷單一車道由東往西方向行駛，駛至該路段
    之無號誌且未劃分幹、支線道交岔路口，而欲右轉二車道以
    上之臺中市大里區中興路1 段往大里橋（即由南往北方向）
    行駛時，本應注意汽車行駛至無號誌、無速限標誌及標線，
    且未劃分幹、支線道之交岔路口時，少線道車應暫停讓多線
    道車先行，而依當時天候晴、日間自然光線、路面鋪裝柏油
    、路面乾燥無缺陷、無障礙物、路上停有1 輛牌照號碼0171
    -XZ號自用小客車與其前方不明牌照號碼之深色自用小客車
    等客觀情形，並無不能注意之情事，竟貿然右轉彎而未讓多
    線道車先行。適何采穎騎乘牌照號碼VPH-776號輕型機車（
    下稱Ｂ車），沿臺中市大里區中興路1 段由南往北方向，駛
    至前揭該路段之無號誌、無速限標誌及標線交岔路口時，本
    應注意車前狀況，並減速慢行，作隨時停車之準備，而依上
    述天候、路況、視距等客觀情形，並無不能注意之情事，竟
    貿然向前行駛，迨發現張瓊慧所騎Ａ車時，業已避煞不及，
    張瓊慧所騎Ａ車與何采穎所騎Ｂ車發生碰撞，張瓊慧、何采穎
    均人車倒地，張瓊慧因而受有右膝擦挫傷、左腕挫傷、左大
    拇指擦傷等傷害，何采穎則受有右下肢挫傷、右肘撕裂傷、
    右腕及右膝擦傷、右側前十字韌帶斷裂、右側後十字韌帶撕
    裂性骨折、右側半月板撕裂（起訴書漏未記載右側前十字韌
    帶斷裂、右側後十字韌帶撕裂性骨折、右側半月板撕裂之傷
    勢，此經公訴檢察官於本院審理時補充在案）等傷害。張瓊
    慧、何采穎於肇事後、具有偵查犯罪權限之公務員發覺其等
    上開犯行前，即各自在警員前往現場處理時自首犯罪，再於
    其後本案偵查、審理程序中到庭接受裁判。
二、案經張瓊慧、何采穎訴由臺中市政府警察局霧峰分局報告臺
    灣臺中地方檢察署檢察官偵查起訴。
    理    由
壹、程序事項
一、本判決所引用被告以外之人於審判外之陳述，檢察官、被告
    張瓊慧、何采穎於本院準備程序、審理中均未聲明異議（本
    院卷第39至46、63至75頁），本院審酌該等證據資料作成之
    情況，核無違法取證或其他瑕疵，且與待證事實有關連性，
    認為適當得為證據，依刑事訴訟法第159 條之5 規定，均有
    證據能力。
二、又本判決所引用之非供述證據，查無違反法定程序取得之情
    形，依刑事訴訟法第158 條之4 規定之反面解釋，均具有證
    據能力。
貳、實體認定之依據
一、訊據被告張瓊慧、何采穎（以下逕稱其等姓名）對其等於上
    開時、地發生本案交通事故乙節固坦承不諱，惟均矢口否認
    有何過失傷害犯行。張瓊慧辯稱：何采穎發生車禍後有照X 
    光，何采穎是沒有事的，她自己也說沒事、警察也說沒事，
    對於何采穎於111 年7 月7 日審理時提出之診斷證明書上所
    載病況，並非車禍案發當日之證明，我認為這些傷勢不是本
    案交通事故所導致，而且我當時已經轉彎完成了，是何采穎
    車速太快，何采穎的機車去勾到我的機車排氣管，我才會整
    個人往左邊倒下去，本案是何采穎撞我，不是我去撞她，另
    外現場有1 台車擋住我的視線，才發生本案交通事故云云；
    何采穎辯稱：我是被前面巷口的車子擋住視線，我是依法騎
    乘在慢車道上，張瓊慧沒有讓幹線道的車子先行，張瓊慧就
    本案交通事故確實有如起訴書所寫的過失因素云云。惟查：
　㈠張瓊慧於110 年9 月9 日上午10時18分許騎乘Ａ車，沿臺中市
    大里區中興路1 段310 巷單一車道由東往西方向行駛，駛至
    該路段之無號誌無速限標誌及標線，且未劃分幹、支線道交
    岔路口，而欲右轉二車道以上之臺中市大里區中興路1 段往
    大里橋（即由南往北方向）行駛時，適逢何采穎騎乘Ｂ車，
    沿臺中市大里區中興路1 段由南往北方向，亦駛至前揭該路
    段之無號誌、無速限標誌及標線交岔路口時，張瓊慧所騎Ａ
    車與何采穎所騎Ｂ車發生碰撞，使張瓊慧、何采穎均人車倒
    地，張瓊慧因而受有右膝擦挫傷、左腕挫傷、左大拇指擦傷
    等傷害，何采穎則受有右下肢挫傷、右肘撕裂傷、右腕及右
    膝擦傷等情，業據其等於警詢、檢察事務官詢問、本院準備
    程序、審理時供承在卷（偵卷第13至17、19至22、23、24、
    97至99頁，本院卷第39至46、63至75頁），核與張瓊慧、何
    采穎於警詢、檢察事務官詢問時所為證述大致相符（偵卷第
    13至17、19至22、23、24、97至99頁），並有警員職務報告
    、亞洲大學附屬醫院110 年10月8 日診斷證明書、亞洲大學
    附屬醫院110 年9 月9 日診斷證明書、道路交通事故談話紀
    錄表、道路交通事故現場圖、道路交通事故調查報告表㈠、㈡
    、交通事故談話紀錄表、案發現場照片及車損照片、交通事
    故補充資料表、監視器影像截圖、車輛詳細資料報表、證號
    查詢機車及汽車駕駛人之公路監理電子閘門資料等件附卷為
    憑（偵卷第11、33、35、39、41、43、45、47、53至66、67
    、71至73、79、81、83、87、157 頁，本院卷第51至55頁）
    ，是此部分事實堪予認定。
　㈡按汽車行駛至交岔路口時，行至無號誌或號誌故障而無交通
    指揮人員指揮之交岔路口，支線道車應暫停讓幹線道車先行
    。未設標誌、標線或號誌劃分幹、支線道者，少線道車應暫
    停讓多線道車先行；車道數相同時，轉彎車應暫停讓直行車
    先行；同為直行車或轉彎車者，左方車應暫停讓右方車先行
    ，道路交通安全規則第102 條第1 項第2 款前段定有明文。
    又按行車速度，依速限標誌或標線之規定，無速限標誌或標
    線者，行經無號誌之交岔路口應減速慢行，作隨時停車之準
    備；汽車行駛時，駕駛人應注意車前狀況及兩車並行之間隔
    ，並隨時採取必要之安全措施，不得在道路上蛇行，或以其
    他危險方式駕車，道路交通安全規則第93條第1 項第2  款
    、第94條第3 項亦規定甚明。張瓊慧騎乘Ａ車外出，本應依
    循道路交通安全規則第102 條第1 項第2 款前段規定，在案
    發之交岔路口欲右轉二車道以上之臺中市大里區中興路1  
    段往大里橋（即由南往北方向）行駛時，應讓多線道車先行
    ；而何采穎騎乘Ｂ車外出，亦應依循道路交通安全規則第93
    條第1 項第2 款、第94條第3 項規定，在騎車直行通過案發
    之無號誌、無速限標誌及標線交岔路口時，應注意車前狀況
    、隨時採取必要之安全措施，且應減速慢行，作隨時停車之
    準備。又依當時天候、路況、視距等客觀情形，張瓊慧、何
    采穎並無不能注意之特別情事，竟均疏於注意，張瓊慧逕自
    於案發之交岔路口右轉，並未讓多線道車之何采穎所騎Ｂ車
    先行，何采穎則是貿然通過案發之交岔路口，而未注意車前
    狀況、減速慢行，作隨時停車之準備、採取必要之安全措施
    ，張瓊慧、何采穎互相與對方所騎機車發生碰撞，張瓊慧之
    駕車行為、何采穎之駕車行為皆顯有過失。另本案交通事故
    經臺中市車輛行車事故鑑定委員會鑑定結果，認「張瓊慧駕
    駛普通重型機車，行至無號誌交岔路口，少線道車未暫停讓
    多線道車先行，為肇事主因。何采穎駕駛普通輕型機車，行
    經無號誌交岔路口，未減速慢行作隨時停車之準備，為肇事
    次因」，有該會鑑定意見書存卷足按（偵卷第141 、142  
    頁），可徵張瓊慧、何采穎確係因騎車駛至案發之交岔路口
    時，各自有前揭所述未遵守上開交通安全規定之情，乃發生
    本案交通事故，此同於本院所為認定，益可為證。至於依前
    述臺中市車輛行車事故鑑定委員會之鑑定結果，縱認牌照號
    碼0171-XZ號自用小客車與其前方不明牌照號碼之深色自用
    小客車，於路口10公尺禁止臨時停車範圍內停車妨礙行車視
    線及行車動線，同為肇事次因，而違反道路交通安全規則第
    111 條第1 項第2 款之規定，然張瓊慧、何采穎既各自有上
    開過失情形，自不因前述2 部自用小客車之駕駛人於本案交
    通事故具有上揭過失情節，即可解免張瓊慧、何采穎應負之
    過失傷害罪責，至多僅於量處張瓊慧、何采穎刑責輕重時得
    予斟酌。從而，張瓊慧、何采穎於本院審理時各以其等係遭
    前面巷口的車子擋住視線為由，辯稱自己就本案交通事故並
    無過失云云（本院第73、74頁），自無足取；另張瓊慧於本
    案偵審期間時雖以：當時我已經轉彎完成了，是何采穎車速
    太快，不是我去撞何采穎，而是遭何采穎所撞云云為辯（偵
    卷第98頁，本院第70頁），意指其就本案交通事故並無過失
    ，惟卷內並無證據證明何采穎有何車速過快之情，何況駕駛
    人行車速度有無違反該路段速限，須有具體數值方能確知，
    非憑一己感受或臆測即謂車速過快，自難單憑張瓊慧所言，
    逕認何采穎有超速之過失，是張瓊慧上開所辯，同無可採。
    　
　㈢公訴意旨雖認張瓊慧就本案交通事故之過失情節為「支線道
    車應暫停讓幹線道車先行」，惟依上開道路交通安全規則第
    102 條第1 項第2 款前段規定，在無號誌之交岔路口，倘未
    劃分幹、支線道，少線道車應暫停讓多線道車先行；車道數
    相同時，轉彎車則應暫停讓直行車先行。而道路如劃分有幹
    、支線道，依該規則第58條規定，即設置八角形、紅底白字
    白色細邊之讓路標誌，用以告示車輛駕駛人必須停車觀察，
    認為安全時，方得再開；或依該規則第59條規定，設置倒三
    角形、白底、紅邊、黑色「讓」字之讓路標誌，用以告示車
    輛駕駛人必須慢行或停車，觀察幹線道行車狀況，讓幹線道
    車優先通行後認為安全時，方得續行；或依該規則第172 條
    規定，繪有白色倒三角形之讓路線，用以警告車輛駕駛人前
    有幹線道應減速慢行，或停車讓幹線道車先行。且按「慢」
    字，用以警告車輛駕駛人前面路況變遷，應減速慢行。本標
    字為白色變體字，依左列情況視需要設置之：一、接近有柵
    門鐵路平交道10公尺至80公尺處。二、接近斑馬紋行人穿越
    道線50公尺處。三、接近路寬變更線50公尺處。四、接近狹
    橋、隧道50公尺處。五、臨海險路、崎嶇山路之起點及其每
    隔5 公里處。六、其他認為必須標寫之地點，該規則第163 
    條亦規定甚明。關於案發之交岔路口並未設置讓路標誌、亦
    未繪有讓路線乙情，此參卷附案發現場照片即明（偵卷第至
    53至59頁），顯見案發之交岔路口並非劃分幹、支線道之道
    路，自無所謂支線道車應暫停讓幹線道車先行之問題。基此
    ，公訴意旨認張瓊慧就本案交通事故之過失情節，乃支線道
    車未暫停讓幹線道車先行，即貿然右轉一節，洵非允洽，難
    認可採。
　㈣再者，張瓊慧於本案交通事故發生後，旋於案發當日110 年9
     月9 日上午10時46分許至亞洲大學附屬醫院急診，此有該
    院110 年9 月9 日診斷證明書在卷可稽（偵卷第35頁）；又
    何采穎於本案交通事故發生後，旋於案發當日110 年9 月9 
     日至亞洲大學附屬醫院急診，其後陸續於110 年9 月10日
    、14日、21日、10月8 日、22日、11月12日、12月9 日在該
    院接受醫師診療，此有該院110 年10月8 日、12月9 日診斷
    證明書等存卷可佐（偵卷第33頁，本院卷第77頁），從而，
    張瓊慧、何采穎於案發後立即就醫診治，並分別經醫師診斷
    所見各有如犯罪事實欄所載傷勢，確與案發時間密接；且依
    該等診斷證明書記載有關張瓊慧、何采穎所受之傷勢，實與
    一般人在毫無防備下，於摔車倒地、身體與柏油路面撞擊後
    所生之傷害情況相當，堪認張瓊慧經診斷所見之上揭傷害確
    係在上開時、地遭何采穎騎乘之Ｂ車撞擊所致，而何采穎經
    診斷所見之上揭傷害（即起訴書所載之右下肢挫傷、右肘撕
    裂傷、右腕及右膝擦傷，與公訴檢察官於本院審理時補充之
    右側前十字韌帶斷裂、右側後十字韌帶撕裂性骨折、右側半
    月板撕裂等傷勢），則係在上開時、地遭張瓊慧騎乘之Ａ車
    撞擊所致。是以，張瓊慧之過失駕車行為與何采穎所受之傷
    害結果間、何采穎之過失駕車行為與張瓊慧所受之傷害結果
    間，分別具有相當因果關係，洵足認定。張瓊慧於本院審理
    時辯稱：何采穎於111 年7 月7 日審理時所提出之診斷證明
    書上所載病況，並非車禍案發當日之證明，我認為這些傷勢
    不是本案交通事故所導致云云（本院卷第69頁），實乃臨訟
    卸責之詞，難以憑採。
二、綜上所述，本案事證明確，張瓊慧、何采穎前開所辯均有未
    洽，委無足取，張瓊慧、何采穎上開犯行均堪認定，應依法
    論科。
參、論罪科刑
一、核張瓊慧、何采穎所為，均係犯刑法第284 條前段之過失傷
    害罪。又本案交通事故發生後，報案人或勤指中心轉來資料
    未報明肇事人姓名，處理人員前往現場處理，而張瓊慧、何
    采穎於交通事故發生後、具有偵查犯罪權限之公務員尚未發
    覺上開犯行前，即分別在警員前往現場處理時自首犯罪，有
    臺中市政府警察局道路交通事故肇事人自首情形紀錄表存卷
    足參（偵卷第75、77頁），復於其後本案偵查、審理程序中
    到庭接受裁判，可認張瓊慧、何采穎均已符合自首之要件。
    考量張瓊慧、何采穎自首犯罪對本案偵辦有所助益，爰均依
    刑法第62條前段規定減輕其刑。
二、爰以行為人之責任為基礎，審酌張瓊慧、何采穎均未遵守交
    通規則，而使其餘用路人之生命、身體安全受有危險，實不
    可取；並考量張瓊慧、何采穎並未就其等各自所涉過失傷害
    犯行，與對方達成調（和）解事宜或賠償對方所受損害，及
    其等均否認犯行等犯後態度；另就本案交通事故之肇事原因
    ，張瓊慧為肇事主因、何采穎為肇事次因，及牌照號碼0171
    -XZ號自用小客車與其前方不明牌照號碼之深色自用小客車
    之駕駛人為肇事次因，而同為本案交通事故不可或缺之肇事
    因素，非可全然歸咎於張瓊慧、何采穎；兼衡張瓊慧、何采
    穎此前均無不法犯行經法院論罪科刑之素行，有臺灣高等法
    院被告前案紀錄表附卷足參（本院卷第131 、133  頁），
    及其等於本院審理時自述之智識程度、生活狀況（本院卷第
    74頁）、張瓊慧、何采穎之過失情節與其等因本案交通事故
    所受之損害等一切情狀，分別量處如主文所示之刑，並均諭
    知易科罰金之折算標準。
據上論斷，應依刑事訴訟法第299 條第1 項前段，刑法第284 條
前段、第62條前段、第41條第1 項前段，刑法施行法第1 條之1 
 第1 項，判決如主文。
本案經檢察官林宏昌提起公訴，檢察官李濂到庭執行職務。
中　　華　　民　　國　 111　　年　　7 　　月　　28　　日
                  刑事第四庭　法　官  劉依伶
以上正本證明與原本無異。
如不服本判決應於收受送達後20日內向本院提出上訴書狀，並應
敘述具體理由；其未敘述上訴之理由者，應於上訴期間屆滿後20
日內向本院補提理由書（均須按他造當事人之人數附繕本）「切
勿逕送上級法院」。
告訴人或被害人如不服判決，應備理由具狀向檢察官請求上訴，
上訴期間之計算，以檢察官收受判決正本之日起算。
　　　　                      書記官  盧弈捷
中　　華　　民　　國　　111 　年　　7 　　月　　28　　日
附錄本案論罪科刑法條：
中華民國刑法第284條
因過失傷害人者，處1年以下有期徒刑、拘役或10萬元以下罰金
；致重傷者，處3年以下有期徒刑、拘役或30萬元以下罰金。